【裁判字號】    94,再易,4
【裁判日期】    951206
【裁判案由】    返還不當得利
【裁判全文】
臺灣花蓮地方法院民事判決  94年度再易字第4號
    再審原告    乙○○
    訴訟代理人  林武順律師
    再審被告    甲○○
上列當事人間返還不當得利事件，再審原告對於民國90年9月12
日本院90年度簡上字第35號確定判決提起再審，本院判決如下：
    主    文
再審之訴駁回。
再審訴訟費用由再審原告負擔。
    事實及理由
一、按再審之訴不合法者，法院應以裁定駁回之；再審之訴顯無
    再審理由者，得不經言詞辯論，以判決駁回之，民事訴訟法
    第502條定有明文。又按為判決基礎之民事、刑事、行政訴
    訟判決及其他裁判或行政處分，依其後之確定裁判或行政處
    分已變更者，得以再審之訴對於確定終局判決聲明不服，民
    事訴訟法第496條第1項第11款固定有明文，然若行政處分尚
    未確定或非為原判決之基礎，縱有變更，亦非聲請再審之理
    由。
二、再審意旨略以：
  (一)鈞院89年度花簡字第330號、90年度簡上字第35號返還不當
    得利民事確定判決，認為再審原告於花蓮市○○段1994地號
    土地（下稱原告土地）上所建倉庫，越界占用再審被告所有
    之同段1989地號土地（下稱被告土地），面積達28平方公尺
    ，故判令再審原告應給付再審被告新台幣（下同）34,680元
    及每日20元之不當得利，惟上開確定判決所依據之土地經界
    線，嗣經花蓮市地政事務所（下稱地政事務所）於92年2月
    11日撤銷，並辦理地籍圖重測，因兩造指界不一，花蓮縣政
    府依土地法第46條之22項準用同法第59條第2項之規定，予
    以調處，再審被告未於接到調處結果15日內，向司法機關提
    起確認經界之訴，而由花蓮縣政府裁處以H-B-A-G點成一直
    線為地籍經界線，並據此計算原告土地面積由17平方公尺增
    加為50平方公尺，被告土地面積由150平方公尺減少為117平
    方公尺，復由地政事務所於94年11月4日以地籍圖重測為由
    ，辦理土地面積變更登記完畢，是經界之行政處分已因完成
    登記而告變更確定，依新的經界線，再審原告所有之倉庫，
    已無越界占用再審被告土地之情形，原審判決作為基礎之經
    界行政處分既經變更確定，爰依民事訴訟法第496條第1項第
    11款規定聲請再審。
  (二)並聲明：原確定之台灣花蓮地方法院89年度花簡字第330號
    民事判決及90年度簡上字第35號判決不利再審上訴人部分廢
    棄。上開廢棄部分，再審被告在原審之訴及其假執行之聲請
    均駁回。本件再審及前審之訴訟費用，均由再審被告負擔。
三、再審被告則以：
  (一)上開土地之界址為何，尚在鈞院95年度花簡字第250號確認
    經界之訴爭訟中，是該經界之行政處分並未確定，原告不能
    在行政處分未確定之前提起再審，縱使提起再審，也請鈞院
    依民事訴訟法第182條第1項之規定，裁定停止訴訟程序，以
    免判決結果歧異；況鈞院90年度簡上字第35號判決，並非以
    經界之行政處分為基礎，而是以鈞院84年度訴字第384號、
    台灣高等法院花蓮分院86年上字第14號拆屋還地事件確定判
    決所認定之事實證據為基礎，不符合民事訴訟法第496條第1
    項第11款之規定等語。
  (二)並聲明：請求駁回再審原告之聲請。
四、本件爭點在於：花蓮縣政府地政處於94年4月29日就系爭土
    地界址所為之調處、裁處結果（即以H-B-A-G點成一直線為
    地籍線）及地政事務所所為之地籍圖重測變更登記，是否符
    合民事訴訟法第496條第1項第11款所定「為判決基礎之行政
    處分已變更者」之再審事由？
五、按依土地法第46條之1至第46條之3之規定所為之地籍圖重測
    ，純為地政機關基於職權，提供土地測量技術上之服務，將
    人民原有土地所有權範圍，利用地籍調查及測量等方法，將
    其完整正確反映於地籍圖，初無增減人民私權之效力... 縱
    令... 地政機關據以辦理土地標示變更登記，惟有爭執之土
    地所有權人尚得依法提起民事訴訟請求解決，法院應就兩造
    之爭執，依調查證據之結果予以認定，經司法院大法官會議
    釋字第374號著有解釋。
六、經查：兩造雖未依土地法第59條第2項之規定，於接獲調處
    結果15日內，向法院提起確認經界之訴，而經花蓮縣政府、
    地政事務所逕依上開調處、裁處結果辦理地籍圖重測及土地
    面積變更登記，然再審原告自承已提起95年度花簡字第250
    號確認經界之訴，尚在本院花蓮簡易庭審理中，而花蓮縣政
    府所為之地籍圖重測土地界址爭議案調處、裁處，及地政機
    關所為上開變更土地面積之登記，並無確定私權之效力，尚
    不致動搖原確定判決之基礎，原告據以聲請再審，並無理由
    ，應以判決駁回之。
結論：本件再審無理由，依民事訴訟法第502條第2項、第78條，
判決如主文。
中    華    民    國    95    年    12    月    6     日
                        臺灣花蓮地方法院民事庭
                            審判長法官  林碧玲
                            法      官  陳雅敏
                            法      官  蕭一弘
上列正本係照原本作成。
本判決不得上訴。
中    華    民    國    95    年    12    月    6     日
                            法院書記官  紀龍年


司法院資訊處製作；財團法人民間司法改革基金會備份。
